最高法院刑事判決　　　　　　九十四年度台上字第四四三四號
　　上　訴　人　戊○○
　　　　　　　　乙○○即莊乙.
　　　　　　　　　　　　18弄.
　　共　　　同
　　選任辯護人　楊銷樺律師
　　上　訴　人　丙○○
　　　　　　　　　　　　號5樓.
　　　　　　　　　　　　送達處.
　　　　　　　　　　　　路1段.
　　　　　　　　丁○○
　　　　　　　　　　　　44巷.
　　　　　　　　　　　　送達處.
　　　　　　　　甲○○
　　　　　　　　　　　　44巷.
　　　　　　　　　　　　送達處.
上列上訴人等因常業重利等罪案件，不服台灣高等法院台中分院
中華民國九十一年十月十六日第二審判決（九十年度上訴字第一
六五二號，起訴案件：台灣台中地方法院檢察署八十九年度偵字
第一三八五四號、九十年度偵字第八七一四號），提起上訴，本
院判決如下：
    主  文
原判決關於丙○○、丁○○、甲○○常業重利部分暨戊○○、乙
○○部分均撤銷，發回台灣高等法院台中分院。
其他上訴駁回。
    理  由
一撤銷發回部分
本件原判決撤銷第一審關於上訴人丙○○、丁○○、甲○○常業
重利部分暨上訴人戊○○、乙○○（即莊乙○○）部分之判決，
改判仍分別論處上訴人等共同以乘他人急迫貸以金錢，而取得與
原本顯不相當之重利為常業各罪刑，固非無見。
惟查本件依原判決事實欄之記載：上訴人等五人共同基於常業重
利恃以維生之犯意聯絡，由戊○○提供帳戶，並以不詳方式取得
林育聖之帳戶供借款人匯款支付利息，乙○○負責記帳，丙○○
、丁○○、甲○○、戊○○、乙○○等分別與借款人接洽放款或
收帳，自民國八十九年二月間起，在自由時報刊登「身分證、有
工作、可分期」之分類廣告，並利用（０四）0000000號
電話為聯絡之方式，招攬急需借錢週轉之人前來借款，借款者除
需提出本人之身分證件，並須簽立所借貸款項三倍面額之本票供
為擔保，利息預扣，至於利息之計算，則按每新台幣（下同）一
萬元之借款，每十日為一期，收取一千八百元至二千元不等之利
息，而以此方式取得與原本顯不相當且逾一般民間借貸行情之週
年利率百分之七百九十至百分之九百不等之重利。嗣於八十九年
三月間起至八十九年八月間止，陸續有如原判決附表一所示之王
偉懋、羅淼霖、蔡淑貞、賴慶益、鄒立群、任刻銘、王子羽、盧
文亮等人，因急需現金週轉財務，而向丙○○等借款，借款時間
、金額及支付利息情形如原判決附表一所示等情，如屬無訛，本
件利息之計算，係按每一萬元之借款，每十日為一期，收取一千
八百元至二千元不等之利息，與原判決附表一編號四記載：蔡淑
貞於八十五年五月間借款一萬五千元，其利息計算方式為每十天
一期，每期利息七千元等情，似不相一致，而有事實相互矛盾之
不當。又關於被害人盧文亮部分，戊○○、乙○○均否認有借款
予盧文亮固不可盡信，但依盧文亮於警訊、偵查中、第一審及原
審之證言（見原判決第八頁），及盧文亮所匯款支付利息之帳戶
為林育聖在台中縣新社郵局之帳戶，並非戊○○在台中市三信商
業銀行西屯分行之帳戶（見原判決第一０頁），則此部分與戊○
○、乙○○是否有關連，已非無疑，且就扣案乙○○記載之帳冊
內容以觀，即原判決理由所引用之「六月份收入十五萬二千元，
6/12還幸福 5000利息，6/20瑞博1千，6/21聰賓1200，6/21幸福
19000，幸福車利息 5000等字樣」部分（原判決第九頁），雖上
訴人等之辯解不為原判決所採，但上訴人等既謂彼此間有金錢往
來，而且依其帳冊上之記載：有提及支付房租、電話費及轉接費
、當車還款、報費、唱歌、會錢、國華及國政、阿母之費用，支
付利息及阿母車、幸福車之利息等（見偵字第一三八五四號卷第
一二六至一三０頁），則原判決上開所指帳冊之內容字樣部分，
能否遽指為上訴人等「利息分配之紀錄」，能否憑為上訴人等不
利之認定，亦有疑問，均有再加調查、審認之必要，遽行論斷，
自非適法。另上訴意旨以本件原判決以秘密證人Ａ１、Ｂ１，及
證人鄒立群於偵查中之證詞為不利於上訴人等認定之證據（見原
判決第七、八頁），並未踐行刑事訴訟法第一百六十五條第一項
向上訴人等宣讀秘密證人Ａ１、Ｂ１及證人鄒立群之偵查筆錄內
容或告以筆錄內容之要旨（見原審卷(一)第一三五至一四五頁、原
審卷(二)第四四至五一頁）云云，查非無據，且未說明該等供述證
據如何具有證據能力，遽採為不利於上訴人等犯罪事實之基礎，
難謂適法，上訴人等上訴意旨指摘原判決關於常業重利部分不當
，尚非全無理由，應認戊○○、乙○○部分及丙○○、丁○○、
甲○○關於常業重利部分，有撤銷發回更審之原因。
二上訴駁回部分
查第三審上訴書狀，應敘述上訴之理由，其未敘述者，得於提起
上訴後十日內補提理由書於原審法院，已逾上述期間，而於第三
審法院未判決前仍未提出上訴理由書狀者，第三審法院應以判決
駁回之，刑事訴訟法第三百八十二條第一項、第三百九十五條後
段規定甚明。本件上訴人丙○○、丁○○、甲○○對於原判決維
持第一審分別論處渠等共同以非法方法，剝奪人之行動自由各罪
刑之判決，駁回渠等在第二審之上訴部分，於九十一年十一月一
日提起上訴，並未敘述理由，迄今逾期已久，於本院未判決前仍
未提出，依上開規定，渠等上開部分之上訴自非合法，應予駁回
。又渠等牽連所犯刑法第二百七十七條第一項之傷害罪及同法第
三百零四條第二項、第一項之強制未遂罪部分，查係刑事訴訟法
第三百七十六條所列之案件，依該規定不得上訴於第三審，渠等
此部分之上訴，自非適法，應併予駁回。
據上論結，應依刑事訴訟法第三百九十七條、第四百零一條、第
三百九十五條，判決如主文。
中　　華　　民　　國　九十四　年　　八　　月　 十八　 日
                      最高法院刑事第六庭
                          審判長法官  莊　登　照
                                法官  洪　明　輝
                                法官  黃　一　鑫
                                法官  魏　新　和
                                法官  林　秀　夫
      本件正本證明與原本無異
                                      書  記  官
中　　華　　民　　國　九十四　年　　八　　月  二十五  日
                                                      v
